【裁判字號】    98,易,148
【裁判日期】    980812
【裁判案由】    詐欺
【裁判全文】
臺灣彰化地方法院刑事判決               98年度易字第148號
公  訴  人  臺灣彰化地方法院檢察署檢察官
被      告  甲○○
上列被告因詐欺案件，經檢察官提起公訴（九十七年度偵字第一
○六五三號），本院判決如下：
    主  文
甲○○幫助意圖為自己不法之所有，以詐術使人將本人之物交付
，累犯，處有期徒刑伍月，如易科罰金，以新臺幣壹仟元折算壹
日。
    事  實
一、甲○○前因違反動產擔保交易法案件，經本院以九十三年度
    員簡字第四號判處有期徒刑三月，嗣經送監執行，於民國九
    十三年七月二十日執行完畢。詎甲○○仍不知警惕，雖預見
    將帳戶提供予他人，可能幫助取得帳戶之人作為實行詐欺取
    財犯罪使用，藉以隱匿其真實身分，而躲避犯罪偵查機關追
    查，竟仍於不違背其本意下，基於幫助他人詐欺取財之不確
    定故意，於九十七年六月二十三日前之某日，在不詳地點，
    將其於九十年五月十四日開立之第一商業銀行溪湖分行帳號
    第00000000000號帳戶（下稱上開第一商銀帳戶
    ）之存摺、印章、提款卡及密碼交付予真實姓名、年籍不詳
    之成年人。其後，該成年人及其所屬之詐欺集團成員即基於
    意圖為自己不法所有之詐欺取財犯意，於九十七年六月某日
    ，由該詐欺集團內真實姓名年籍不詳、自稱「愛德華家具股
    份有限公司會計部主任宋佳玲」之成年女子撥打電話予乙○
    ○，詐稱：其在該公司舉辦之抽獎活動中，抽中獎項，若要
    將獎品換成現金，需將手續費匯至指定帳戶云云，致乙○○
    陷於錯誤，於九十七年六月二十四日上午十時五十分許，前
    往臺北縣雙溪鄉之雙溪郵局，依照指示操作自動櫃員機，因
    而匯款新臺幣（下同）五萬三千八百元至甲○○上開第一商
    銀帳戶內。嗣因乙○○發現受騙，並報警處理，始循線查悉
    上情。
二、案經彰化縣警察局溪湖分局報告臺灣彰化地方法院檢察署檢
    察官偵查起訴。
    理  由
一、按被告以外之人於審判外之言詞或書面陳述，除法律有規定
    者外，不得作為證據。被告以外之人於審判外之陳述，雖不
    符前四條之規定，而經當事人於審判程序同意作為證據，法
    院審酌該言詞陳述或書面陳述作成時之情況，認為適當者，
    亦得為證據。當事人、代理人或辯護人於法院調查證據時，
    知有第一百五十九條第一項不得為證據之情形，而未於言詞
    辯論終結前聲明異議者，視為有前項之同意。刑事訴訟法第
    一百五十九條第一項、第一百五十九條之五分別定有明文。
    經查，證人即被害人乙○○於警詢時之證述，雖屬被告以外
    之人於審判外之言詞陳述，為傳聞證據，然被告於本院準備
    程序既同意將之引為證據（本院卷第一○○頁），且經本院
    於審理時當庭直接提示而為合法之調查，被告未於言詞辯論
    終結前聲明異議，本院復審酌該言詞陳述係由證人出於自由
    意識而陳述，並無非法取證之情況，依刑事訴訟法第一百五
    十九條之五之規定，認上開證人於警詢時之證述，應得採為
    認定本件犯罪事實所憑之證據。
二、訊據被告甲○○固坦承其於九十年五月十四日開立上開第一
    商銀帳戶，以及乙○○於九十七年六月二十四日上午十時五
    十分許，匯款五萬三千八百元至其上開第一商銀帳戶之事實
    ，然矢口否認有何幫助詐欺取財之犯行，辯稱：伊上開第一
    商銀帳戶提款卡、存摺、印章業已遺失，伊於九十七年六月
    二十三日曾申請補發云云。經查：
  (一)被告確於九十年五月十四日開立上開第一商銀帳戶，並於九
    十七年六月二十三日至第一商業銀行溪湖分行，以遺失為原
    因，辦理存摺及印鑑掛失、存摺補發、更換印鑑，同時申請
    換發晶片金融卡，並於同日領取補發之存摺，事後欲領取晶
    片金融卡時，因上開第一商銀帳戶業經列為警示帳戶，該晶
    片金融卡遭註銷，而未能領取等情，業經被告於偵訊（偵卷
    第二三、二四、三三頁）、本院審理（本院卷第一一○頁）
    時，供認不諱，並有上開第一商銀帳戶存摺影本（偵卷第三
    四至三六頁）、第一商業銀行溪湖分行九十八年五月七日一
    溪湖字第○○○八一號函及隨函檢送之印鑑卡、交易明細、
    申請書（本院卷第二六至三○、一一二、一一三頁）各一份
    在卷可稽。又乙○○於九十七年六月某日因詐欺集團成員施
    以前開詐術，致陷於錯誤，於九十七年六月二十四日上午十
    時五十分許，匯款五萬三千八百元至上開第一商銀帳戶之事
    實，亦經證人乙○○於警詢（偵卷第六、七頁）時，證述綦
    詳，復有郵政跨行匯款申請書（偵卷第十四頁）、臺北縣警
    察局瑞芳分局雙溪分駐所受理刑事案件報案三聯單（偵卷第
    十六頁）、受理詐騙帳戶通報警示、詐騙電話斷話簡便格式
    表（偵卷第十七頁）、上開第一商銀帳戶之交易明細（本院
    卷第二九頁）附卷為證。
  (二)被告雖辯稱：伊上開第一商銀帳戶提款卡、存摺、印章業已
    遺失，伊於九十七年六月二十三日曾申請補發云云。然上開
    第一商銀帳戶自九十一年十二月二十一日起，至九十七年六
    月二十四日乙○○匯款前，均無任何交易紀錄，此有上開第
    一商銀帳戶交易明細一紙（本院卷一第二九頁）在卷可考，
    參以被告於偵訊時亦供稱：「（這個帳戶平常有無在用？）
    很久沒有用了。」等語（偵卷第二三頁），可見被告業已長
    久未曾使用上開第一商銀帳戶甚明。何以被告竟突然於九十
    七年六月二十三日至第一商業銀行溪湖分行，以遺失為原因
    ，辦理存摺及印鑑掛失、存摺補發、更換印鑑，同時申請換
    發晶片金融卡，而翌日即同月二十四日，又旋即有詐欺集團
    成員以上開第一商銀帳戶作為詐欺取財之用，並指示乙○○
    匯款至上開第一商銀帳戶？則被告上開抗辯，是否屬實，已
    非無疑。另衡以上開第一商銀帳戶之存摺、印章、提款卡苟
    確係被告所遺失，則取得者理應可預期遺失之人必會隨時申
    請掛失止付，詐欺集團成員豈會在大費周章詐騙被害人後，
    指示其匯款至隨時可能因掛失止付而無法使用之帳戶內，而
    自陷於一方面無法提領所詐得款項以遂行犯罪目的，他方面
    又受有刑事偵緝危險之窘境？從而，詐欺集團成員若非確定
    該帳戶所有人不會報警或掛失止付，以確定渠等能自由使用
    該帳戶提款、轉帳，當不致於以該帳戶從事犯罪，可知詐欺
    集團成員應不會使用來路不明未談妥交易之帳戶、或使用遺
    失之帳戶，充為匯款工具。況且，被告於九十七年六月二十
    三日雖曾辦理存摺、印鑑掛失，然並未同時辦理提款卡掛失
    ，而僅申請換發晶片金融卡，此有第一商業銀行溪湖分行九
    十八年五月七日一溪湖字第○○○八一號函及隨函檢送之申
    請書（本院卷第二六、三○、一一二、一一三頁）各一份在
    卷可佐，益徵被告顯然有意使取得上開第一商銀帳戶提款卡
    之人，得以繼續使用該提款卡至明。被告上開抗辯，顯係事
    後卸責之詞，不足採信。
  (三)又按刑法之故意，分為直接故意與不確定故意，不確定故意
    係指行為人對於構成犯罪事實，預見其發生而其發生並不違
    背其本意，刑法第十三條第二項定有明文。而現行金融機構
    存簿帳戶之申請手續極為簡便，並未徵信申請人之信用或背
    景資料，亦無任何特殊限制，一般民眾皆可輕易申請，此為
    週知事實，則依一般社會生活經驗，如他人不以自己名義申
    請，反而向他人索要帳簿使用，則衡情一般人對於該欲索取
    他人帳戶使用之人，是否合法使用理應產生合理懷疑；參以
    邇來詐欺集團使用他人帳戶，作為指示被害人匯款工具之犯
    罪類型層出不窮，並廣經媒體披載，凡對社會動態尚非全然
    不予關注者均能知曉，本件被告既為成年人，復具有多年工
    作經驗，對此社會現狀，自難諉為不知。是以，被告將上開
    第一商銀帳戶之存摺、提款卡、印章、密碼交付予他人時，
    當已預見取得帳戶之人，可能作為實行詐欺取財犯罪使用，
    竟仍將上開第一商銀帳戶交付予他人，則上開第一商銀帳戶
    事後經詐欺集團作為實行詐欺取財犯罪使用，即未違背被告
    之本意，被告確有不確定幫助詐欺取財之犯意甚明。
  (四)綜上所述，本件事證明確，被告幫助詐欺取財之犯行，堪以
    認定。
三、被告甲○○提供金融機構帳戶之存摺、印章、提款卡及密碼
    予他人，供他人作為實行詐欺取財犯罪使用，雖並未參與詐
    欺取財之行為，然其顯係以幫助之意思，參與詐欺取財構成
    要件以外之行為，為幫助犯，核被告所為，係犯刑法第三十
    條第一項前段、刑法第三百三十九條第一項之幫助詐欺取財
    罪。被告係幫助他人實行詐欺取財犯罪，爰依刑法第三十條
    第二項規定，按詐欺取財正犯之刑減輕之。被告前因違反動
    產擔保交易法案件，經本院以九十三年度員簡字第四號判處
    有期徒刑三月，嗣經送監執行，於九十三年七月二十日執行
    完畢，此有臺灣彰化地方法院檢察署刑案資料查註紀錄表及
    臺灣高等法院被告前案紀錄表各一份在卷可稽，其於受有期
    徒刑執行完畢後，五年以內故意再犯本件有期徒刑以上之罪
    ，為累犯，應依刑法第四十七條第一項規定，加重其刑。爰
    審酌被告將金融機構帳戶交付予詐欺集團使用，其個人所得
    之不法利益雖屬有限，然造成偵查犯罪機關事後追查贓款及
    詐欺集團成員極為困難，致使詐欺集團更加猖獗氾濫，對於
    社會治安之危害程度不容小覷，且本件事證至為灼然，竟猶
    飾詞以辯，復迄今仍未與被害人達成和解，顯無悔意，自不
    能輕縱，然考量被害人匯入上開第一商銀帳戶之款項，因及
    時報警，而未為詐欺集團成員所提領，且業經第一商業銀行
    返還予被害人，此有電話洽辦公務紀錄單一紙（本院卷第九
    五頁）附卷可參，及其品行、生活狀況、智識程度、犯罪之
    動機、目的、手段等一切情狀，量處如主文所示之刑，並諭
    知易科罰金之折算標準。
據上論斷，應依刑事訴訟法第二百九十九條第一項前段，刑法第
三十條第一項前段、第二項、第三百三十九條第一項、第四十一
條第一項前段，刑法施行法第一條之一，判決如主文。
本案經檢察官林子翔到庭執行職務。
中    華    民    國    98    年    8     月    12    日
                  刑事第六庭      審判長法官  王義閔
                                        法官  鮑慧忠
                                        法官  鄭舜元
以上正本證明與原本無異。
如不服本判決應於收受判決後10日內向本院提出上訴書狀，並
應敘述具體理由。其未敘述上訴理由者，應於上訴期間屆滿後
20日內向本院補提理由書(均須按他造當事人之人數附繕本)
「切勿逕送上級法院」。
告訴人或被害人對於判決如有不服具備理由請求檢察官上訴者，
其上訴期間之計算係以檢察官收受判決正本之日期為準。
中    華    民    國    98    年    8     月    12    日
                                      書記官  陳秀香
附錄：論罪科刑法條：
中華民國刑法第339條
意圖為自己或第三人不法之所有，以詐術使人將本人或第三人之
物交付者，處5年以下有期徒刑、拘役或科或併科1千元以下罰金
。
以前項方法得財產上不法之利益或使第三人得之者，亦同。
前二項之未遂犯罰之。


司法院資訊處製作；財團法人民間司法改革基金會備份。
